臺灣高等法院刑事判決
110年度交上易字第231號
上  訴  人  臺灣新北地方檢察署檢察官
被      告  洪一竝

上列上訴人因被告過失傷害案件，不服臺灣新北地方法院110年
度審交易字第42號，中華民國110年5月12日第一審判決（起訴案
號：臺灣新北地方檢察署109年度偵字第42373號），提起上訴，
本院判決如下：
    主  文
上訴駁回。
    事實及理由
一、本院審理結果，認原審以被告洪一竝（下稱被告）機車駕駛
    人，無駕駛執照駕車，因而過失傷害人，處有期徒刑3月，
    如易科罰金，以新臺幣1000元折算1日。認事用法均無不當
    ，應予維持，除補充被告於本院自白犯罪（見本院卷第62頁
    、第93頁）外，並引用附件原判決記載之犯罪事實、證據及
    理由。
二、檢察官上訴意旨略以：被告雖坦承犯行，惟告訴人傷勢非輕
    ，至今無法工作，日常生活受嚴重影響，案發迄今已1年，
    被告猶未賠償告訴人之損害，犯後態度實屬不佳，原審僅量
    處有期徒刑3月，顯屬過輕，請求撤銷原判決等語。
三、經查：按量刑輕重，屬為裁判之法院得依職權自由裁量之事
    項，苟其量刑已以行為人之責任為基礎，並斟酌刑法第57條
    各款所列情狀，在法定刑度內，酌量科刑，無顯然失當或違
    反公平、比例及罪刑相當原則者，亦無偏執一端，致明顯失
    出失入情形，即不得指為違法。查原審判決已經詳細記載量
    刑審酌各項被告犯罪情節及犯罪後之態度等一切情狀，予以
    綜合考量，在法定刑內科處其刑，尚屬妥適，此觀諸原判決
    載明：「被告騎乘機車參與道路交通，本應小心謹慎以維自
    身及他人之安全，行經肇事交岔路口時，疏未注意應暫停讓
    屬幹線道車之告訴人機車先行致生本件交通事故，並致告訴
    人受傷，且迄未與告訴人達成和解，賠償告訴人損失，另考
    量被告並無任何前科紀錄，此有被告前案紀錄表在卷可按，
    素行堪稱良好，兼衡其國中畢業之智識程度，目前從事臨時
    工工作、無須撫養家人之生活狀況，及其為肇事主因之過失
    程度、告訴人所受傷害程度、告訴人就本件交通事故之發生
    亦有未注意車前狀況之肇事因素、犯罪後坦承犯行之態度等
    一切情狀」等語自明（見原判決第4頁理由欄二㈢所載），堪
    認原審已將告訴人受傷程度、被告未與告訴人達成和解，並
    未彌補告訴人損害均列為量刑因子之一，且所定前開刑度並
    未悖於罪刑相當原則及比例原則。本件尚難僅因被告迄今未
    與告訴人達成和解及告訴人所受傷害，遽認原審量刑過輕。
    是本件檢察官以原判決量刑過輕，未能罰其當罪云云為由提
    起上訴，為無理由，應予駁回。
四、至於告訴人陳稱被告迄今仍無照駕車，並提供照片為證，本
    院將依職權寄送監理機關依舉發，併此敘明。
據上論斷，應依刑事訴訟法第368條、第373條，判決如主文。
本案經檢察官劉異海到庭執行職務。
中　　華　　民　　國　　110 　年　　10　　月　　27　　日
                  刑事第十二庭  審判長法  官  陳如玲
　　　　　　　　　                    法  官  蔡如惠
　　　　　　　　　                    法  官  廖建瑜
以上正本證明與原本無異。
不得上訴。
                                      書記官  邵佩均　
中　　華　　民　　國　　110 　年　　10　　月　　27　　日
附件
臺灣新北地方法院刑事判決　　　　　 110年度審交易字第42號
公　訴　人　臺灣新北地方檢察署檢察官
被　　　告　
洪一竝
上列被告因過失傷害案件，經檢察官提起公訴（109 年度偵字第
42373 號），被告於本院準備程序中就被訴事實為有罪之陳述，
經本院裁定進行簡式審判程序，判決如下：
    主  文
洪一竝機車駕駛人，無駕駛執照駕車，因而過失傷害人，處有期
徒刑參月，如易科罰金，以新臺幣壹仟元折算壹日。
    事  實
一、洪一竝原考領之普通重型機車駕駛執照已於民國101 年11月
    30日吊銷，駕籍狀態為記點處銷，迄未重新考照，仍於109
    年5 月25日8 時21分許，無照騎乘車牌號碼000-000 號普通
    重型機車，沿新北市○○區○○路○○ 巷○○ 弄往中正路○○巷方向
    行駛，行經新北市永和區○○路○○ 巷○○ 弄（支線道）與中正
    路○○巷（幹線道）之無號誌交岔路口時，本應注意汽車（含
    機車）行駛至無號誌之交岔路口，支線道車應暫停讓幹線道
    車先行，而依當時天候晴、日間自然光線、柏油路面乾燥無
    缺陷、無障礙物、視距良好等情，並無不能注意之情事，竟
    疏未暫停讓幹線道車先行即貿然駛入上揭交岔路口，適有王
    淑真騎乘車牌號碼000-000 號普通重型機車，沿新北市○○區
    ○○路○○巷往中正路○○ 巷方向直行而至，亦疏未注意車前狀
    況即進入上揭交岔路口，二車因閃避不及發生碰撞，王淑真
    因而人車倒地，受有左肩鎖骨粉碎性骨折、左側第6 至第8 
    肋骨骨折、左膝挫傷之傷害。洪一竝於肇事後，在有偵查權
    限之警察機關尚不知何人為肇事者前，留在現場並向據報前
    來處理之員警陳述車禍發生經過而自首並願接受裁判。
二、案經王淑真訴由新北市政府警察局永和分局報告臺灣新北地
    方檢察署檢察官偵查起訴。
    理  由
壹、程序方面：
    本件被告洪一竝所犯係死刑、無期徒刑、最輕本刑為3 年以
    上有期徒刑以外之罪，其於準備程序中就被訴事實為有罪之
    陳述，經法官告知簡式審判程序之旨，並聽取公訴人及被告
    之意見後，依刑事訴訟法第273 條之1 第1 項規定，裁定本
    案改依簡式審判程序審理，且依刑事訴訟法第273 條之2 及
    第159 條第2 項規定，不適用傳聞法則有關限制證據能力之
    相關規定，合先敘明。
貳、實體方面：
一、上揭犯罪事實，業據被告洪一竝於本院準備程序及審理時均
    坦承不諱，核與證人即告訴人王淑真於警詢時及偵查中之證
    述相符，並有天主教永和耕莘醫院乙種診斷證明書1 紙、道
    路交通事故調查報告表、道路交通事故調查報告表㈠、㈡各
    1 份、道路交通事故照片24張、監視器錄影畫面截圖照片5
    張、監視器錄影畫面光碟1 片、道路交通事故肇事人自首情
    形記錄表、證號查詢機車駕駛人、車號查詢機車車籍各1 紙
    在卷可稽（見偵查卷第19、26至28、33至47、50、56頁）。
    按汽車（含機車）行駛至無號誌之交岔路口，支線道車應暫
    停讓幹線道車先行，道路交通安全規則第102 條第1 項第2
    款定有明文。又「停」標字，用以指示車輛至此必須停車再
    開。設於停止線將近之處，本標字與第58條「停車再開」標
    誌得同時設置或擇一設置，道路交通標誌標線號誌設置規則
    第177 條第1 項亦定有明文。案發當時，被告為具有通常智
    識、心智正常之成年人，對於上開交通規則不容諉為不知，
    而本件被告行向之新北市○○區○○路○○ 巷○○弄，於巷口劃有
    「停」標字，有道路交通事故調查報告表及道路交通事故照
    片在卷可參，為支線道，被告騎車欲自支線道進入屬幹線道
    之中正路151 巷時，自應暫停讓行駛於幹線道之告訴人機車
    先行，且觀諸前揭卷附道路交通事故調查報告表㈠所載，案
    發當時天候晴、日間有自然光線、柏油路面乾燥無缺陷、無
    障礙物、視距良好，足見被告並無不能注意之情事，竟未暫
    停讓屬幹線道車之告訴人機車先行，致雙方因而發生碰撞，
    被告之行為具有過失，至為灼然；而告訴人駕駛普通重型機
    車未注意車前狀況亦同有肇事原因甚明。本件經送新北市政
    府車輛行車事故鑑定會鑑定，鑑定意見認：一、洪一竝駕照
    業經吊銷仍駕駛普通重型機車，行經無號誌路口，支道車未
    讓幹道車先行，為肇事主因。二、王淑真駕駛普通重型機車
    ，未注意車前狀況，為肇事次因等語，有新北市政府交通事
    件裁決處109 年9 月8 日新北裁鑑字第1095307812號函附之
    新北市政府車輛行車事故鑑定會109 年8 月21日新北車鑑字
    第0000000 號鑑定意見書1 份在卷可稽（見偵查卷第65至69
    頁），亦同於本院前開認定。又被告之過失行為與告訴人之
    受傷結果間，具有相當因果關係，亦可認定。至告訴人於案
    發當時駕駛普通重型機車未注意車前狀況，固同為肇事原因
    ，惟刑事責任之認定，並不因被害人與有過失，而免除被告
    之過失責任，被害人與有過失之情節輕重，僅係酌定雙方民
    事上損害賠償責任之依據，並不影響被告所犯刑事責任之罪
    責，併此敘明。綜上所述，足認被告之自白核與事實相符，
    應可採為認定事實之依據。從而，本案事證已臻明確，被告
    犯行洵堪認定，應依法論科。
二、論罪科刑：
  ㈠按刑法總則之加重，係概括性之規定，所有罪名均一體適用
    ；刑法分則之加重，係就犯罪類型變更之個別犯罪行為予以
    加重，成為另一獨立之罪名。道路交通管理處罰條例第86條
    第1 項關於汽車駕駛人，無駕駛執照駕車，因而致人受傷或
    死亡，依法應負刑事責任者，加重其刑至二分之一之規定，
    係就刑法第276 條第1 項之過失致人於死罪、同條第2 項之
    業務過失致人於死罪，同法第284 條第1 項之過失傷害（及
    致重傷）罪、同條第2 項之業務過失傷害（及致重傷）罪之
    基本犯罪類型，對於加害人為汽車駕駛人，於從事駕駛汽車
    之特定行為時，於行經行人穿越道之特定地點，不依規定讓
    行人優先通行，因而致人受傷或死亡之特殊行為要件予以加
    重處罰，已就上述刑法第276 條第1 、2 項，同法第284 條
    第1 、2 項各罪犯罪類型變更之個別犯罪行為予以加重，而
    成另一獨立之罪名，自屬刑法分則加重之性質（最高法院99
    年度台非字第198 號判決意旨參照）。查，被告原考領之普
    通重型機車駕駛執照已於101 年11月30日吊銷，駕籍狀態為
    記點處銷，迄未重新考照，於本件交通事故發生時為無駕駛
    執照駕車一節，業經被告自承在卷，並有證號查詢機車駕駛
    人1 紙在卷可按，是核被告所為，係犯道路交通管理處罰條
    例第86條第1 項、刑法第284 條前段之機車駕駛人，無駕駛
    執照駕車，因而過失傷害人罪，並應依前揭道路交通管理處
    罰條例之規定加重其刑。
  ㈡被告於車禍發生後，在犯罪未被有偵查犯罪權限之機關或公
    務員發覺前，主動向據報前往現場處理之員警表明係肇事者
    ，而願接受裁判等情，有前揭道路交通事故肇事人自首情形
    記錄表1 份在卷可考，合於自首要件，爰依刑法第62條前段
    規定減輕其刑，並依法先加重後減輕之。
  ㈢爰審酌被告騎乘機車參與道路交通，本應小心謹慎以維自身
    及他人之安全，行經肇事交岔路口時，疏未注意應暫停讓屬
    幹線道車之告訴人機車先行致生本件交通事故，並致告訴人
    受傷，且迄未與告訴人達成和解，賠償告訴人損失，另考量
    被告並無任何前科紀錄，此有臺灣高等法院被告前案紀錄表
    在卷可按，素行堪稱良好，兼衡其國中畢業之智識程度，目
    前從事臨時工工作、無須撫養家人之生活狀況，及其為肇事
    主因之過失程度、告訴人所受傷害程度、告訴人就本件交通
    事故之發生亦有未注意車前狀況之肇事因素、犯罪後坦承犯
    行之態度等一切情狀，量處如主文所示之刑，並諭知如易科
    罰金之折算標準。
據上論斷，應依刑事訴訟法第273 條之1 第1 項、第299 條第1
項前段，道路交通管理處罰條例第86條第1 項，刑法第284 條前
段、第62條前段、第41條第1 項前段，刑法施行法第1 條之1 第
1 項，判決如主文。
本案經檢察官黃彥琿提起公訴，經檢察官李芷琪到庭執行職務。
中    華    民    國   110    年    5     月    12    日
                  刑事第二十五庭  法  官      曾淑娟
上列正本證明與原本無異。
如不服本判決，應於判決送達後20日內敘明上訴理由，向本院提
出上訴狀（應附繕本），上訴於臺灣高等法院。其未敘述上訴理
由者，應於上訴期間屆滿後20日內向本院補提理由書「切勿逕送
上級法院」。
                                  書記官      張佑慈
中    華    民    國   110    年    5     月    12    日
附錄本案論罪科刑法條全文：
中華民國刑法第284條
因過失傷害人者，處1 年以下有期徒刑、拘役或10萬元以下罰金
；致重傷者，處3 年以下有期徒刑、拘役或30萬元以下罰金。